臺灣桃園地方法院民事裁定
111年度訴聲字第23號
聲  請  人  凱基商業銀行股份有限公司


法定代理人  龐德明Stefano Paolo Bertamini




相  對  人  葉佳趙  

            葉名揚  

            葉俊良  
上列當事人間代位請求分割遺產事件（本院111年度訴字第1465
號），聲請人聲請發給起訴證明，本院裁定如下：
    主  文
聲請駁回。
    理  由
一、按訴訟標的基於物權關係，且其權利或標的物之取得、設定
    、喪失或變更，依法應登記者，於事實審言詞辯論終結前，
    原告得聲請受訴法院以裁定許可為訴訟繫屬事實之登記。民
    事訴訟法第254 條第5 項定有明文。觀其修正理由可知，修
    正前該條第5 項規定旨在藉由將訴訟繫屬事實予以登記之公
    示方法，使第三人知悉訟爭情事，俾阻卻其因信賴登記而善
    意取得，及避免確定判決效力所及之第三人受不測之損害，
    訴訟標的宜限於基於物權關係者，以免過度影響被告及第三
    人之權益。準此，法院裁定許可為訴訟繫屬事實之登記，自
    以原告之訴訟標的係基於物權關係，且其權利之取得、設定
    、喪失或變更，依法應登記者為限。
二、本件聲請人即原告係起訴主張：債務人即訴外人葉美華積欠
    聲請人債務新臺幣22萬6,103元之本金及其利息，而債務人
    與被告等人共同繼承葉林春枝所遺留之遺產(包括土地及房
    屋等不動產)，聲請人就債務人所繼承之財產即上開不動產
    聲請強制執行。而債務人怠於行使分割遺產之權利，聲請人
    為實現債權，乃代位債務人提起分割遺產訴訟，請求就繼承
    之遺產，依照各繼承人應繼分分為分別共有等語。然按因繼
    承、強制執行、徵收、法院之判決或其他非因法律行為，於
    登記前已取得不動產物權者，應經登記，始得處分其物權，
    民法第759條規定甚明。前開條文所謂判決，係僅指依其宣
    告足生物權法上取得某不動產物權效果之力，恆有拘束第三
    人之必要，而對於當事人以外之一切第三人亦有效力者而言
    ，惟形成判決（例如分割共有物之判決）始足當之，不包含
    其他判決在內。又共有物之分割，經分割形成判決確定者，
    即生共有關係終止及各自取得分得部分所有權之效力。經查
    ，聲請人於本件訴訟起訴請求代位分割遺產，訴訟標的既為
    分割共有物之形成權，依上開說明，該事件判決無待登記即
    發生效力，核與民事訴訟法第254條第5項所定其權利或標的
    物之取得、設定、喪失或變更，依法應登記者有別。且系爭
    不動產未經分割以前係屬相對人等繼承人公同共有，非經全
    體共有人同意不得為處分，自不生第三人善意取得之情形，
    是聲請人聲請准為訴訟繫屬事實之登記，於法不合，應予駁
    回。
三、爰裁定如主文。

中　　華　　民　　國　　111 　年　　7 　　月　　29　　日
　　　　　　    民事第三庭    法  官 林靜梅
以上正本係照原本作成。
如對本裁定抗告須於裁定送達後10日內向本院提出抗告狀，並應
繳納抗告費新臺幣1,000 元。
中　　華　　民　　國　　111 　年　　7 　　月　　29　　日
                              書記官　劉寶霞